臺灣臺南地方法院臺南普通庭裁定
110年度南秩抗字第8號
抗  告  人  蘇寶蘭



移 送 機關  臺南市政府警察局第五分局                    
上列抗告人即被移送人因違反社會秩序維護法案件，不服本院臺
南簡易庭民國110年3月16日所為第一審裁定（110年度南秩字第2
6號）提起抗告，本院普通庭為第二審裁定如下：
    主  文
抗告駁回。
    理    由
一、原裁定意旨以：被移送人蘇寶蘭於民國109年12月31日上午1
    0時許，因在臺南市○區○○街000號欲對第三人葉銘祥提出告
    訴，員警先行查證葉銘祥身分資料後，依警察職權行使法查
    證被移送人身分資料時，被移送人現場明示拒絕出示身分證
    件亦拒絕告知身分，員警依法將其帶返勤務處所查證身分3
    小時仍拒絕出示或告知身分。依社會秩序維護法（下稱社維
    法）第67條第1項第2款規定裁處被移送人罰鍰新台幣2000元
    。
二、抗告意旨以：伊係被害人，非犯罪嫌疑人，移送機關北門派
    出所員警陳建廷卻向伊（報案人）查證身分，員警依警察職
    權行使法第6條規定向伊查證身分，並將伊帶返派出所強留3
    個小時，顯屬違法。原法院裁處罰鍰，實有不當，為此提起
    抗告，請求廢棄原裁定等語。
三、按社維法之立法目的，旨在維護公共秩序，確保社會安寧（
    社維法第1條），故其立法涵攝範圍旨在社會之安寧秩序、
    善良風俗等公共秩序利益，始足當之。次按警察於公共場所
    或合法進入之場所，得對於有事實足認其對已發生之犯罪或
    即將發生之犯罪知情者查證其身分；警察依前條規定，為查
    證人民身分，得詢問姓名、出生年月日、出生地、國籍、住
    居所及身分證統一編號等、令出示身分證明文件；依前項第
    2款、第3款之方法顯然無法查證身分時，警察得將該人民帶
    往勤務處所查證，帶往時非遇抗拒不得使用強制力，且其時
    間自攔停起，不得逾3小時，並應即向該管警察勤務指揮中
    心報告及通知其指定之親友或律師；又於警察人員依法調查
    或查察時，就其姓名、住所或居所為不實之陳述或拒絕陳述
    者，處3日以下拘留或新臺幣1萬2000元以下罰鍰，警察職權
    行使法第6條第1項第2款、第7條第1項第2、3款、第2項、社
    維法第67條第1項第2款定有明文。上開警察職權行使法規定
    條文所謂「對已發生之犯罪或即將發生之犯罪知情者」，依
    其文義，應包含主張為犯罪之被害人者。依前揭說明，查證
    身分核屬警察職權之依法行使，則行為人之不陳述或拒絕陳
    述，已足以達妨害社會安寧秩序之公共利益之程度，即具可
    罰性。
四、經查：
  ㈠抗告人於109年12月31日上午10時許，因在臺南市○區○○街000
    號欲對案外人葉銘祥提出告訴，員警先行查證葉銘祥身分資
    料後，依警察職權行使法查證抗告人身分資料時，抗告人現
    場明示拒絕出示身分證件亦拒絕告知身分，員警依警察職權
    行使法將其帶返勤務處所查證身分3小時仍拒絕出示或告知
    身分等情，有職務報告、送達證書、拒絕製作筆錄現場照片
    、送達通知書黏貼照片、案件通知書、警察行使職權民眾異
    議紀錄表、臺南市政府警察局第五分局帶往勤務處所查證身
    分通知書、刑案呈報單、葉銘祥訊問筆錄及現場畫面照片等
    件附卷可稽，此部分之事實，即堪認定。
  ㈡抗告人雖以前詞抗辯，然查，抗告人既於上揭時、地自稱為
    葉銘祥妨害自由之被害人，並欲對葉銘祥提出刑事告訴，抗
    告人顯然知悉其所主張之犯罪事實，即屬警察職權行使法第
    6條第1項第2款所稱對已發生之犯罪知情者，移送機關之員
    警查證抗告人之身分，即屬合法行使職權，則抗告人上述拒
    絕陳述等行為，自有礙警察維護社會治安之工作，足以達妨
    害社會安寧秩序、公共利益程度，已違反社維法第67條第1
    項第2款之規定甚明，其所執之抗告理由，要非可採。
五、綜上所述，原裁定認抗告人於警察人員依法查察時，就其姓
    名、住所或居所拒絕陳述，核無違誤。抗告人指摘原裁定為
    不當，為無理由，應予駁回。
六、據上論斷，依社會秩序維護法第58條，裁定如主文。
中　　華　　民　　國　　110 　年　　5 　　月　　31　　日
                  臺灣臺南地方法院臺南普通庭
　　　　　　　　　　    審判長法  官  施介元
                              法  官  王淑惠
                              法  官  蔡雅惠
以上正本係照原本作成。
本裁定不得再抗告。　　　　　　　　　　　　　　　　　　　
中　　華　　民　　國　　110 　年　　6 　　月　　1 　　日
                               書記官  黃稜鈞